【裁判字號】    89,自,446
【裁判日期】    890724
【裁判案由】    強制
【裁判全文】
臺灣臺中地方法院刑事判決                          八十九年度自字第四四六號
    自  訴  人  甲○○
    被      告  乙○○
右列被告因侵占案件，經自訴人提起自訴，本院判決如左：
    主  文
乙○○無罪。
    理  由
一、自訴意旨略以被告乙○○係教育部中部辦公室人事科科長，自訴人為國立林口啟
    智學校人事助理員，與被告有直接隸屬關係，被告自民國八十六年十月起，與案
    外人即林口啟智學校人事主任劉福源不斷發動行政權，行文至前台灣省政府教育
    廳（嗣改制為教育部中部辦公室）濫述自訴人不任適人事人員，且於八十六年十
    一月同意案外人劉福源違法調動自訴人至屬圖書博物管理職系之林口啟智學校教
    務處圖書室，自訴人不得已乃改至圖書室工作，俾能保有公職。惟自訴人仍常無
    端遭記大過、小過、申誡，年終考績連三年丙等，為保有工作，乃行文被告，要
    求被告能以書面答復自訴人，為何將國家公器作為損人又不利己之工具。詎被告
    於八十八年十一月十六日函復自訴人，並脅迫稱：「．．．不要讓景先生沒工作
    ，你如果有辦法有勇氣，就自己走路，另尋工作園地，否則到天怒人怨時，咎由
    自取．．．」等語。被告此舉，主觀上係利用權勢使人行無義務之事，要自訴人
    自己辭去公職。被告於客觀事實上脅迫被告辭去公職，復加上行政懲處，使自訴
    人心生畏懼，因認被告涉有刑法第三百零四條之強制罪嫌，並應依刑法第一百三
    十四條規定加重其刑等語。
二、按犯罪事實應依證據認定之，無證據不得推定其犯罪事實，又不能證明被告犯罪
    者，應諭知無罪之判決，刑事訴訟法第一百五十四條、第三百零一條第一項分別
    定有明文。又刑事訴訟法上所謂認定犯罪事實之證據，係指足以認定被告確有犯
    罪行為之積極證據而言，該項證據自須適合於被告犯罪事實之認定，始得採為斷
    罪資料；如未能發現相當證據，或證據不足以證明，自不能以推測或擬制之方法
    ，以為裁判之基礎，最高法院二十九年上字第三一０五號、四十年台上字第八十
    六號分別著有判例可資參照。
三、本件自訴人認被告假藉職務上之權利涉有刑法第三百零四條之強制罪嫌，無非以
    其所提出之被告前開八十八年十一月十六日信函為其主要論據。訊據被告堅決否
    認有前開犯行，辯稱：自訴人在林口啟智學校表現不理想，考績丙等，基於人事
    職務的機密性，學校才調動其職務。自訴人前妻要伊好好勸告自訴人，故伊才寫
    前開信函勸告自訴人好好工作，並無脅迫自訴人去職之意等語。
四、經查：依自訴人所提出之被告前開信函所載內容觀之，信中一開始提及自訴一表
    人才，口才一流，但最近行徑實在不敢恭維。再談及曾參觀過德國一所高中，近
    二千名學生，職員僅十名，均自動自發積極奮勉地工作，怎會像自訴人做這項也
    嫌，做那樣也怨。又談及自訴人暫調教務處工作，是因「人地不宜」，要使自訴
    人有反省機會，自訴人已申訴保訓會（按即公務人員保障暨培訓委員會）被駁回
    。最後即自訴人認被告有強制罪嫌之內容為「最後我本人還是再勸你，好自為之
    ，外面的工作不好找，誠如你離婚的太太仍不斷來電關心你，要我勸勸你，不要
    讓景先生沒工作，你如果有辦法有勇氣，就自己走路，另尋工作圈（園）地，否
    則到天怒人怨時，咎由自取，我們期待你能反省，當初我本人就是在一念之間聽
    你要「改過自新」，才讓你轉調，如今竟成罪人，阿門！」。是參照前開信函前
    後內容，其目的主要係要自訴人好自為之，自我反省，並無脅迫自訴人去職之意
    。又被告當庭請求本院訊問之証人林慶銘於本院亦僅供稱約三年前，曾在被告辦
    公室聽到被告說自訴人是非，內容大意是說自訴人是被告引進卻表現不好，在外
    面搞女人，但並沒有說要對自訴人不利，只是批評自訴人，並無法証明被告前開
    信函有脅迫自訴人去職之意。至於自訴人自八十七年間起分別因推撞林口啟智學
    校人事主任倒地，並持有美工刀與該校駕駛王尚明發生肢體衝突、強行進入台北
    縣立江翠國民中學，並在該校人事室喧鬧，攻擊該校訓導主管、未獲學校同意，
    逕以學校名義報名參加台北縣政府舉辦之「八十八年度進用身心障礙者義務單位
    研習會」、擔任林口啟智學校圖書室管理工作，無正當理由拒絕教職員工進入圖
    書室借閱圖書，且恣意驅離並將室門上鎖、敷衍或拒絕配合辦理清點圖書及設備
    被記大過、記過、申誡等情，有被告提出之前台灣省政府人事處令、台灣省政府
    教育廳人事室令各一件、教育部人事處令二件、公務人員保障暨培訓委員會再申
    訴決定書（再申訴駁回）三件可稽。而公務人員保障暨培訓委員會均曾為實體調
    查後，始認定自訴人有被懲處之事實。是不得以自訴人受有前開懲處，逕認被告
    有脅迫自訴人去職之意。
五、此外，復查無其他積極證據足資認定被告有何自訴人所前開犯行，本件不能證明
    被告犯罪，揆諸前開法條規定及判例意旨，自應諭知被告無罪之判決，以示慎審
    。
六、據上論斷，應依刑事訴訟法第三百零一條第一項，判決如主文。
中      華      民      國      八十九  年      七      月    二十四    日
                                台灣台中地方法院刑事第一庭
                                    法  官  鄭  文  祺
右正本證明與原本無異。
如不服本判決，應於判決送達後十日內向本院提出上訴狀，上訴於臺灣高等法院臺中
分院( 須附繕本 )。
                                    書記官
中      華      民      國      八十九  年      七      月    二十五    日


司法院資訊處製作；財團法人民間司法改革基金會備份。
